【裁判字號】    90,抗,246
【裁判日期】    900626
【裁判案由】    侵占
【裁判全文】
臺灣高等法院刑事裁定                                九十年度抗字第二四六號
    上  訴  人
    即  自訴人  世強交通有限公司
    代  表  人  乙○○
    被      告  甲○○
右上訴人因自訴被告侵占案件，不服臺灣板橋地方法院，中華民國九十年四月十八日
第一審裁定（九十年度自字第一一八號），提起抗告，本院裁定如左：
    主  文
抗告駁回。
    理  由
一、自訴人於原審自訴意旨略以：被告甲○○於民國八十九年十月三十日至自訴人世
    強交通有限公司（以下簡稱世強公司），簽訂駕駛員約僱契約書，自訴人將車號
    Ｖ５─６２０車輛交付甲○○保管使用，甲○○每月應支付自訴人新台幣（下同
    ）二萬四千五百元使用費，待九十一年後該車體即屬甲○○所有。甲○○未依約
    行事前，車輛所有權仍歸自訴人所有。詎甲○○自租車後未能依約行事，且失去
    聯絡。自訴人以存證信函催告，並終止契約，被告故意佔用車輛不還，易持有為
    所有，侵占車輛，因認被告甲○○涉有刑法第三百三十五條侵占罪嫌。
二、按法院或受命法官於自訴案件第一次審判期日前訊問及調查結果，如認為案件有
    刑事訴訟法第二百五十二條至第二百五十四條之情形者，得以裁定駁回其自訴，
    同法第三百二十六條第三項定有明文。次按，犯罪事實，應依證據認定之，無證
    據不得推定其犯罪事實，為刑事訴訟法第一百五十四條所明定。又認定不利於被
    告之事實，須依積極證據，茍積極證據不足為不利於被告事實之認定，即應為有
    利於被告之認定，更不必有何有利之證據（最高法院三十年上字第八一六號判例
    意旨參照）。另刑法侵占罪之成立，係以意圖為自己或他人不法之所有，擅自處
    分自己持有他人所有物或變易原來持有之意思而為所有之意思，而逕本於所有人
    地位之行為，為其構成要件。雖行為外形及其外觀各有不同之態樣，要必有不法
    所有之意思，方始成立，如欠缺此等不法所有之意圖，則侵占罪之主觀要件已然
    欠缺，因之，若已失其主、客觀要件其中之一者，即難以該罪相繩（最高法院六
    十八年臺上字第三一四六號判例意旨參照）。
三、經查：
（一）被告是否有為侵占犯行，以被告是否持有他人之物，或持有與他人共有之物，
      並有變易持有之意思為所有之意思為其要件，若係單純之租賃契約、或其他之
      混合契約之權利義務事項，為民事債務是否為完全給付或不完全給付之問題，
      與侵占罪之犯罪構成要件不符。本件所應究明者，乃自訴人與被告所簽駕駛員
      約僱契約書之契約本質，係屬於何類型之契約，與侵占罪構成要件關聯性如何
      ？
（二）依自訴人所提出之駕駛員約僱契約書，就名稱及表面觀之，似屬自訴人僱用被
      告，並交付該計程車。然稽之該契約書之內容，明確約定係由自訴人提供車輛
      （營業用小客車）租賃予被告營業，被告交付租金予自訴人，於每月十五日、
      三十日繳付租金各一次，車輛保養維修費用，由被告負擔，如租車滿三十六個
      月，自訴人願將車身贈與被告等之相關權利義務事項，故本件自訴人與被告間
      訂立之契約，屬於租賃、買賣混合契約，並非被告為自訴人服勞務，自訴人支
      付報酬之僱傭關係。自訴人代理人也陳述：被告八十九年八月五日簽立契約，
      十月三十日跳票。被告為租車人，開陳燦洲的票。開三年期的票三十六張。最
      後一張票載日期九十一年十二月十一日（彰化商銀票號ＳＨ0000000號
      ─ＳＨ0000000號票面金額均為二萬四千五百元〈按：因每月二期之故
      〉）。一個月付兩次，只付了二或三次而已就無再付了。（見原審法院九十年
      四月十八日訊問筆錄）。亦可證兩造所簽契約，係租售契約，被告不遵期繳錢
      ，乃契約是否履行之問題。故縱令被告有逾時還車或遲延支付租金之情事，僅
      為民事債權債務未予履行之關係。自訴人顯係利用刑事程序恫嚇被告以達到取
      回租賃物及收取租金之目的。自訴人所訴被告之行為，與侵占罪之構成要件有
      不合，宜循民事訴訟程序解決。此外，復查無其他積極證據足資證明被告有自
      訴所指侵占犯行。
四、原審認被告之犯罪嫌疑不足，於第一次審判期日前，以裁定駁回自訴人之自訴，
    於法並無不合。自訴人抗告意旨，仍指被告侵占，核無理由，抗告應予駁回。
五、據上論斷，應依刑事訴訟法第四百十二條，裁定如主文。
中      華      民      國      九十     年     六    月     二十六     日
                            臺灣高等法院刑事第五庭
                                審判長法  官  曾  德  水
                                      法  官  楊  貴  雄
法  官  趙  功  恆
右正本證明與原本無異。
不得再抗告。
                                      書記官  孫  佩  琳
中      華      民      國      九十     年     六    月     二十六     日


司法院資訊處製作；財團法人民間司法改革基金會備份。
